臺灣新竹地方法院民事裁定  
111年度監宣字第272號
聲  請  人  沈宏鈞  



相  對  人  沈德港  


關  係  人  沈思妏  



            陳忠妹  


上列聲請人聲請監護宣告事件，本院裁定如下：
    主    文
一、宣告沈德港（男，民國00年0月0日生，身分證統一編號：Z0
    00000000號）為受監護宣告之人。
二、選定沈宏鈞（男，民國00年00月00日生，身分證統一編號：
    Z000000000號）為受監護宣告之人之監護人。
三、指定沈思妏（女，民國00年0月00日生，身分證統一編號：Z
    000000000號）為會同開具財產清冊之人。
四、聲請程序費用由受監護宣告之人負擔。
    理    由
一、聲請意旨略以：聲請人係相對人之兒子。相對人自民國109
    年12月23日起，因大腸癌、中風之原因，雖送醫診治仍不見
    起色，近日甚且已因精神障礙或其他心智缺陷，致不能為意
    思表示或受意思表示，或不能辨識其意思表示之效果，爰依
    法聲請宣告相對人為受監護宣告之人，並請指定聲請人為其
    監護人，另指定關係人沈思妏為會同開具財產清冊之人等語
    。並提出同意書、親屬系統表、長庚醫療財團法人林口長庚
    紀念醫院診斷證明書、戶籍謄本、全國財產稅總歸戶財產查
    詢清單等件為證。
二、按對於因精神障礙或其他心智缺陷，致不能為意思表示或受
    意思表示，或不能辨識其意思表示之效果者，法院得因本人
    、配偶、四親等內之親屬、最近一年有同居事實之其他親屬
    、檢察官、主管機關或社會福利機構之聲請，為監護之宣告
    ，民法第14條第1項定有明文。
三、查本件聲請人為相對人之長男，有親屬系統表附卷可憑，並
    有聲請人之戶籍資料可稽，聲請人為有權提起本件聲請之人
    ，堪可認定。本件相對人罹患直腸惡性腫瘤、左大腦缺血性
    中風、高血壓、高血脂、器質性精神病等情，並有上揭診斷
    證明書可稽，核屬家事事件法第167條第1項但書規定之法院
    無訊問之必要，爰逕由鑑定人就應受監護宣告之人之精神或
    心智狀況予以鑑定（司法院民國108年5月3日院台廳少家二
    字第1080012322號函參照）。又本院委由鑑定人即仁慈醫院
    精神科醫師潘占偉於111年9月1日在相對人居處就相對人之
    現況所為之鑑定結果認略以：相對人過去除高血壓、高血脂
    外，於110年6月起因大腸癌於林口長庚醫院直腸肛門科就診
    ，因左大腦缺血性中風及器質性精神病於神經內科就診。據
    案子表示相對人腦中風至少2次，之前獨居但在年紀較大後
    生活功能退化，近2年搬回與案妻案子同住，長時臥床由外
    勞提供飲食清潔，無法自理。鑑定時，相對人意識不清醒，
    無法維持專注力，雖在反覆叫喚下可回答姓名，但不認得案
    妻案子，對地點人物定向感有明顯障礙，對其餘提問皆無法
    理解也沒有回應，簡單口語指令也無法執行，不會表達基本
    生活需求。依鑑定當時之臨床病況判斷，相對人已符合因精
    神障礙或其他心智缺陷，致不能為意思表示或受意思表示，
    或不能辦識其意思表示之效果，即已達監護宣告之程度等語
    。此有仁慈醫院111年9月26日仁醫字第1115000517號函暨檢
    附之司法鑑定報告書附卷為憑，並有聲請人提出之上開診斷
    證明書可依憑。堪認相對人因上開疾症所致精神障礙之故，
    致不能為意思表示、受意思表示，或不能辨識其意思表示之
    效果至明。從而，聲請人聲請宣告相對人為受監護宣告之人
    ，核無不合，應予准許。
四、次按，受監護宣告之人應置監護人；法院為監護之宣告時，
    應依職權就配偶、四親等內之親屬、最近一年有同居事實之
    其他親屬、主管機關、社會福利機構或其他適當之人選定一
    人或數人為監護人，並同時指定會同開具財產清冊之人，民
    法第1110條、第1111條第1項定有明文。查關係人陳忠妹為
    相對人之配偶，兩人育有2名子女即聲請人（長男）、關係
    人沈思妏（長女）。聲請人及關係人沈思妏、陳忠妹均表明
    同意由聲請人任相對人之監護人、由關係人沈思妏任相對人
    之會同開具財產清冊之人之意；聲請人並陳稱：係為處理相
    對人的不動產，有土地跟建物，希望相對人跟全家有個房子
    可以住，如果可以蓋就蓋房子，如果不能蓋至少也能賣掉而
    提出本件聲請等情，業據聲請人及關係人沈思妏、陳忠妹等
    人到庭陳述明確（見本院111年10月28日筆錄）。是本院參
    酌上情，認由聲請人任相對人之監護人、由關係人沈思妏任
    相對人之會同開具財產清冊之人，應符合相對人之最佳利益
    ，爰選定聲請人為相對人之監護人，並指定關係人沈思妏任
    相對人之會同開具財產清冊之人，以維護相對人之利益。又
    依民法第1113條準用同法第1099條、第1099條之1規定，於
    監護開始時，監護人對於受監護宣告人之財產，應會同會同
    開具財產清冊之人於2個月內開具財產清冊，並陳報法院，
    於開具完成並陳報法院前，監護人對於受監護宣告人之財產
    ，僅得為管理上必要之行為，併此敘明。
五、據上論結，依家事事件法第164條第2項，裁定如主文。
中　　華　　民　　國　　111 　年　　10　　月　　28　　日
               家事法庭  法　　　官  林建鼎 
以上正本係照原本作成。
如對本裁定抗告，須於裁定送達後10日之不變期間內，向本院提
出抗告狀（需附繕本），並繳納抗告費新臺幣1,000元。
中　　華　　民　　國　　111 　年　　10　　月　　28　　日
                         書　記　官　林毓青